臺灣高雄地方法院刑事判決　　　　　　95年度簡上字第1359號
上　訴　人　臺灣高雄地方法院檢察署檢察官
被　　　告　丁○○
上列上訴人因被告妨害自由案件，不服本院高雄簡易庭中華民國
95年9 月27日95年度簡字第5931號第一審刑事簡易判決（聲請簡
易判決處刑案號：95年度偵緝字第2669號），提起上訴，本院管
轄之第二審合議庭判決如下：
    主  文
上訴駁回。
    事實及理由
一、本件經本院審理結果，認原審以被告丁○○所為，係與他人
    共同犯刑法第302 條第1 項之妨害自由罪，而量處有期徒刑
    3 月，如易科罰金，以銀元300 元折算1 日，其認事用法均
    無違誤，量刑亦屬妥適，應予維持，除引用原審判決書記載
    之事實、證據及理由（如附件），並補充如下：（一）原審
    判決書主文欄所載「以參佰元折算壹日」補充為「以銀元參
    佰元即新臺幣玖佰元折算壹日」。（二）證據部分增列：證
    人丙○○於本院審判中就事發經過情形之證述。
二、訊據被告固不否認有於民國94年7 月16日凌晨在高雄市○○
    路與和平路口等候丙○○，並有其他4 人在場，嗣後丙○○
    有隨被告等人前往岡山，且有簽發面額新臺幣（下同）150
    萬元之本票予甲○○等事實，然矢口否認有何妨害自由犯行
    ，辯稱：伊並未強押丙○○上車，亦未出言恐嚇，丙○○是
    自願乘車回岡山，且並非乘坐伊所駕駛之車輛等語，經核其
    辯解並非可採，原審業已詳予論駁。另證人甲○○於警詢中
    雖證稱，事發當日在岡山交流道附近與被告等人會合之後，
    並未看見丙○○被手銬銬住，亦未出言恐嚇丙○○等語，惟
    甲○○與被告就本案涉有共同正犯之利害關係，衡情所述不
    無避就飾卸之虞，亦難為有利被告之認定。
三、檢察官上訴意旨略以：丙○○與甲○○之間僅有100 萬元之
    債務糾紛，被告竟強逼丙○○簽發面額150 萬元之本票，就
    超過原債務之50萬元部分，被告應係觸犯刑法第346 條之恐
    嚇取財罪而非僅觸犯妨害自由罪等語。經查：刑法恐嚇取財
    罪之成立，以行為人主觀上有為自己或第三人不法所有之意
    圖為要件。本件證人丙○○於本院審判中固然證稱債務約為
    100 萬元，然證人甲○○於本院審判中卻證稱債務共160 餘
    萬元，所述已有歧異。且關於債務金額之計算方式，證人丙
    ○○證稱：「（有沒有積欠他（按指甲○○）還有他的客戶
    ，貨款一共約44萬多沒還？）有」、「（有透過甲○○向他
    姐姐借錢20萬？）有」、「（你在警詢說在91年1 月份到91
    年5 月間，甲○○有負責提供岡山鎮○○路的房子跟資金，
    約100 萬元，是否實在？）是」、「（你在警詢說開店你沒
    有出資是否實在？）實在」、「（甲○○出資的100 萬元，
    你有還他？）我有還他4 萬元左右」、「（貨款40幾萬部分
    你還他多少？）他說不必還，我也沒有還」、「（借款20萬
    元部分你還他多少？）沒有，一毛錢都沒有」、「（依你剛
    才所述，你所欠的金額應不只100 萬，為何你會說只欠他10
    0 萬？）總共100 萬，其中包括44萬還有20萬」、「（所謂
    甲○○出資100 萬，貨款的44萬及現金借貸的20萬，有含在
    內嗎？）含在內」、「（你在警詢說甲○○提供房子，跟資
    金約100 萬元，他是如何提供資金？）他是提供房子來開超
    市，我說我沒錢，他跟他姐姐先借現金20萬，超市由我跟我
    老婆來管理，票開立我太太父親名義，用以支付貨款，然後
    超市進貨不止20萬而已，票期到了之後，我再以六分利的利
    率向他借錢支付貨款，到最後沒有辦法付的時候，貨款的票
    有些是開給他客戶，跳票他有處理，超市收起來之後他告訴
    我改天再說，拖了2 、3 年沒處理，忽然有一天找人把我帶
    出去」等語。證人甲○○則證稱：「（這160 幾萬是如何欠
    下的？）他（按指丙○○）有100 萬是借現金，開立本票作
    擔保，40幾萬是開立支票，因拒絕往來，退票及本票、支票
    （40幾萬）我都還給丙○○，借現金的本票及40幾萬票據的
    部分，我都還他了，另外有1 個20萬，都沒有開立任何票據
    ，是直接寫在手冊上，他跟他太太都知道」、「（100 萬部
    分，是做何用途？）他以前做飲料生意的時候借的，那時我
    跟他有買賣，這筆錢算是借款」、「（40幾萬的部分，是1
    次借，還是分次借，用途？）40幾萬是貨款」、「（40幾萬
    是他跟你買貨的貨款？）有部分是他跟我買，有部分是他跟
    我客人買」、「（20萬部分，做何用途？）他跟我借，我再
    跟我姐姐借，我不知道他的用途」、「（20萬跟他開的店有
    關係嗎？）我不了解」、「（100 萬部分，在本案案發之前
    他償還多少？）沒有」、「（40幾萬部分在本案案發之前他
    償還多少？）沒有」、「（20萬部分？）他陸續匯錢到我的
    帳戶，好像是25,000元或是35,000元」、「（40幾萬元，既
    然包括他向你客戶買貨的錢，為何變成他欠你的？）我都有
    替他償還了」、「（你為何要替他還錢？）因為他向我客戶
    買貨的時候，我有幫他向我的客戶保證，如果他開票跳票我
    幫他還」等語。綜觀丙○○、甲○○之證述可知，2 人之間
    往來交易關係頗為繁瑣複雜，對於債務金額之計算，2 人認
    知本即可能出現歧異，已難遽認甲○○主觀上明知丙○○積
    欠債務並未達到150 萬元之金額而仍要求丙○○簽發該面額
    之本票。尤有甚者，被告並非該債務糾紛之當事人，衡情更
    無從確知該2 人往來交易關係之實情為何，益難認有何不法
    所有之意圖，而以恐嚇取財罪相繩，是檢察官此部分上訴理
    由應非可採。至檢察官上訴意旨另以：事發後被告仍否認犯
    行，未見悔意，且未向丙○○道歉，原審量刑過輕等語。經
    查原審審酌被告不思以合法途徑索討債務，動輒以肢體及言
    語暴力壓榨丙○○交付債款，而時下暴力討債之風猖獗，債
    務人在走投無路下，鋌而走險或自戕之悲劇時常見諸報端，
    被告竟以身試法，危害社會善良秩序非輕，且被告犯後否認
    犯行，態度不佳，毫無悔意，本應嚴懲，以收刑罰儆惕之效
    ，惟念及被告並未對丙○○施加拳腳，及犯罪之起因與過程
    等一切情狀，而量處有期徒刑3 月，並諭知易科罰金之折算
    標準，其量刑應屬允當，檢察官執此提起上訴亦無理由，應
    予駁回。
據上論斷，應依刑事訴訟法第455 條之1 第1 項、第3 項、第36
8 條、第373 條，判決如主文。
本案經檢察官乙○○到庭執行職務。
中　　華　　民　　國　　96　　年　　3 　　月　　8 　　日
                  鳳山刑事第二庭　審判長法　官　黃建榮
                                        法  官  李嘉益
                                        法　官  譚德周
以上正本證明與原本無異。
不得上訴。
中　　華　　民　　國　　96　　年　　3 　　月　　8 　　日
　　　　　　　　　　　　　　　　　　　  書記官  徐錦純
